臺灣高等法院民事裁定　　　　　　　　96年度抗更(一)字第17號
抗　告　人　乙○○
抗告人因債權人許文德與債務人甲○○等間清償債務強制執行，
聲明異議事件，對於中華民國95年10月13日臺灣桃園地方法院94
年度執字第21638號所為裁定提起抗告，經最高法院第一次發回
更為裁定，本院裁定如下：
    主      文
原裁定廢棄，發回臺灣桃園地方法院。
    理      由
一、原裁定以：本件不動產（共分甲、乙兩標）係經債權人兼第
    一順位抵押權人許文德聲請原法院拍賣，其中甲標設有第二
    順位抵押權（抵押權人吳丁旺鑫），原執行法院於94年8月1
    9日囑託地政機關辦理查封登記時，即同時發函通知該第二
    順位抵押權人吳丁旺鑫，嗣原執行法院於94年9月22日至現
    場揭示查封時，吳丁旺鑫亦在場，並表明為甲標部分標的物
    之現住人，是原第二順位抵押權人吳丁旺鑫對於前開標的被
    查封、即將拍賣之情形，自已知悉。鑑價機關於95年4月11
    日申請列印之登記謄本，仍記載吳丁旺鑫為第二順位抵押權
    人，嗣原執行法院酌定拍賣價格，於95年8月14日發函予各
    當事人（包含吳丁旺鑫），該拍賣公告經吳丁旺鑫於95年8
    月21日合法收受，且債務人另於95年9月20日向原執行法院
    陳報吳丁旺鑫已將抵押債權轉讓予抗告人，足認吳丁旺鑫已
    將不動產即將拍賣之情形告知抗告人，抗告人既已知悉拍賣
    一事，故原執行法院未予停拍，於95年9月25日進行拍賣期
    日並拍定，自無違誤，且就抗告人而言，其權益亦未受到任
    何減損或影響，乃裁定駁回抗告人之聲明異議。
二、抗告意旨略以：抗告人於95年6月28日向中壢地政事務所辦
    理抵押權讓與登記，抗告人為抵押債權人，執行法院依法應
    通知抗告人聲請參與分配，然執行法院明知抗告人住所未曾
    通知抗告人提出權利證明文件參與分配，未將第一次拍賣通
    知書送達抗告人，旋於95年9月25日進行第一次拍賣程序拍
    賣抵押物即為拍定，抗告人無法於第一次拍賣時到場參與拍
    賣程序，執行法院之執行程序顯然違背法令應予撤銷等語。
三、按拍賣不動產，依強制執行法第113條準用第63條，及辦理
    強制執行應行注意事項第35項等規定，應通知債權人及債務
    人於拍賣期日到場，通知須以送達方法行之，作成送達證書
    附卷，若有應通知而不通知，或通知未經合法送達者，均為
    違反強制執行時應遵守之程序，未受通知或未受合法通知之
    當事人均得對之聲明異議（最高法院57年台上字第3129號判
    例參照）。又強制執行法第34條第2、3項之規定，係兼採塗
    銷主義及賸餘主義，故於第4項明定執行法院對於執行標的
    物知有擔保物權或優先受償權之債權人者，應通知或公告之
    。必待通知或公告後該債權人仍不聲明參與分配，執行法院
    始得將該已知之擔保物權或優先受償權之債權及其金額列入
    分配。準此，執行法院拍賣不動產而知執行標的物有擔保物
    權或優先受償之債權人時，除應通知該債權人於拍賣期日到
    場外，並應為通知或公告，令其聲明參與分配，否則即屬違
    背強制執行應遵守之程序，該債權人自非不得聲明異議以為
    救濟。經查，系爭不動產第二順位抵押權人原為吳丁旺鑫，
    抗告人稱其受讓吳丁旺鑫之抵押債權，於95年6月28日辦妥
    抵押權登記，有他項權利證明書在卷可稽（原法院執字卷第
    170頁），且債務人於95年9月20日檢附前開權利證明書向原
    執行法院陳報抗告人為新抵押權人，原執行法院即應向抵押
    權人即抗告人為通知，惟原執行法院未將第一次拍賣公告通
    知抗告人，揆諸上開說明，於法即有違誤。抗告意旨指摘原
    裁定不當，求予廢棄，為有理由，爰由本院廢棄原裁定，發
    回原法院另為妥適之裁定。
四、據上論結，本件抗告為有理由，爰裁定如主文。
中　　華　　民　　國　　96　　年　 　6 　　月　　5　　日
                      民事第二庭
                        審判長法  官 吳謙仁
                              法  官 蘇瑞華
                              法  官 李瓊蔭
正本係照原本作成。
本裁定除以適用法規顯有錯誤為理由，並經本院許可外，不得再
抗告。如提起再抗告，應於收受後10日內委任律師為訴訟代理人
向本院提出再抗告狀。
中　　華　　民　　國　　96　　年　　6 　　月　　11　　日
　　　　　　　　　　　　　　　書記官 王才生
